最高法院刑事判決　　　　　　九十六年度台上字第六七一八號
上　訴　人　台灣高等法院檢察署檢察官
被　　　告　甲○○
選任辯護人　李志澄律師
上列上訴人因被告偽造貨幣案件，不服台灣高等法院中華民國九
十五年五月二十六日第二審判決（九十五年度上訴字第四四七號
，起訴案號：台灣台北地方法院檢察署九十四年度偵字第八八五
六號），提起上訴，本院判決如下：
    主  文
上訴駁回。
    理  由
按刑事訴訟法第三百七十七條規定：上訴於第三審法院，非以判
決違背法令為理由，不得為之；是提起第三審上訴，應以原判決
違背法令為理由，係屬法定要件。且必須依據卷內資料為具體之
指摘，並足據以辨認原判決已具備違背法令之形式，始屬相當。
本件依檢察官所起訴之事實，係指訴被告涉犯刑法第一百九十六
條第一項、第三項之行使偽造通用紙幣未遂罪嫌；但經原審調查
證據之結果，仍認不能證明被告犯罪，因認第一審判決諭知被告
無罪，為無不合，予以維持，駁回檢察官在第二審之上訴，已於
判決內詳敘其認定之理由，核與卷內資料尚無不符；從形式上觀
察，原判決並無違背法令情形。檢察官之上訴意旨略稱：(一)被告
至少交付一次偽鈔予計程車司機黃再發，而經黃再發舉至與眼同
高，平視並轉動紙鈔檢查，發現為偽鈔等情，業經黃再發結證明
確，足見被告之交付行為已達既遂，原審未論以刑法第一百九十
六條第二項之交付偽造紙幣罪名，已有不當。又被告處於無業狀
態，竟不思檢約生活而任意搭乘計程車，顯有藉交付偽鈔遂行換
取真鈔之目的，雖經黃再發發覺而未能得逞，然亦該當於詐欺取
財未遂罪名，原審仍認不能證明被告犯罪，殊有悖於經驗法則等
語。惟按不能證明被告犯罪者，應諭知無罪之判決，刑事訟訴法
第三百零一條第一項定有明文。又認定犯罪事實所憑之證據，無
論直接或間接證據，其為訴訟上之證明，須達於通常一般之人均
不致有所懷疑，而得確信其為真實之程度者，始得據為有罪之認
定，倘其證明尚未達到此一程度，而有合理之懷疑存在時，尚難
為有罪之認定基礎。而刑法第第一百九十六條第一項之行使偽造
通用紙幣罪，以明知係偽造之紙幣，故意收受後冒充真幣行使為
構成要件；同法第一百九十六條第二項之收受後方知為偽造通用
紙幣而仍行使，或意圖供行使之用而交付於人罪，則以須於收受
後方始知曉或察覺為偽造通用紙幣而仍行使或交付於人為構成要
件。是刑法第一百九十六條之罪，必以被告「明知為偽鈔」而故
意行使、收集或交付於人，方有構成之可能，且該項主觀構成要
件亦必須依證據認定之。原判決理由欄說明被告為警查扣之二張
千元紙鈔（編號ＦＲ00000000ＦＤ、ＢＲ五九七二Ｏ五
ＦＤ號），均以彩色噴墨方式仿印，以螢光墨仿紙張螢光纖維絲
，水印以灰色墨在紙張背面仿製，安全線先燙印整條箔膜（含面
額數字）再以灰色墨覆蓋仿鈔券正面五段裸露部分，左下角面額
數字以燙印箔膜仿折光變色油墨，經鑑定後雖認定均屬偽造，有
中央印製廠民國九十四年一月十日中印發字第Ｚ○○○○○○○
○○號函附卷可稽，然其外觀確與真鈔有幾分相似，此觀諸上開
扣案之新台幣（下同）千元偽鈔二張即明，衡情一般人如非營業
者，於收受紙鈔前，並非均有比對鑑別之習慣與經驗，且偽鈔亦
非人人一經接手觸摸即可辨別，因此尚不能執此認定被告於收受
之初即明知為偽鈔而故意收受。又依證人黃再發之證述，亦無從
認被告於行使時已明知為偽鈔而行使（或交付）。況被告身上所
攜千元鈔票，係從提款機所提領或由其姊姊、女友處借貸而來，
復經證人彭明珠、盤禾湘證述綦詳，且被告身上尚有真鈔九千元
之多，假鈔僅有二千元，並無任何證據證明被告明知上開二張偽
鈔為偽造而故予行使，或收受後知為偽造而仍故予行使（或交付
），足認公訴人所舉之論據，均不足以證明被告明知為偽鈔而故
意加以行使（或交付）。此外，復查無其他積極證據足資證明被
告有何公訴人所指之犯行，自難以刑法第一百九十六條第三項、
第一項（行使通用紙幣未遂罪）或同條第二項（收受後方知為偽
造通用紙幣而予行使或交付罪），及刑法第三百三十九條第三項
、第一項（詐欺取財未遂罪）之罪相繩。原判決以調查證據結果
，斟酌全辯論意旨，認不能證明被告犯罪，而維持第一審諭知被
告無罪之判決，經核於法尚無違誤。檢察官上訴意旨對原審取捨
證據之職權行使，依憑己見以被告應能輕易辨識偽鈔，或被告處
於無業狀態，顯係以行使或交付偽鈔方式圖以詐取真鈔等推猜之
詞指摘，或為事實上之爭執，洵非適法之第三審上訴理由，核與
法律規定得為第三審上訴理由之違法情形不相適合，應認檢察官
之上訴違背法律上之程式，予以駁回。
據上論結，應依刑事訴訟法第三百九十五條前段，判決如主文。
中　　華　　民　　國　九十六　年　 十一 　月　二十九　日
                      最高法院刑事第十二庭
                          審判長法官  洪　文　章
                                法官  王　居　財
                                法官  郭　毓　洲
                                法官  黃　梅　月
                                法官  邱　同　印
      本件正本證明與原本無異
                                      書  記  官
中　　華　　民　　國　九十六　年　 十二 　月　　四　　日
                                                      Ｑ
